【裁判字號】    90,自,18
【裁判日期】    900831
【裁判案由】    詐欺
【裁判全文】
臺灣士林地方法院刑事裁定                              九十年度自字第一八號
    自  訴  人  甲○○
    自訴代理人  王治魯律師
    被      告  丙○○
             （即黃家浚）
                乙○○○
右列被告等因詐欺案件，經自訴人提起自訴，本院裁定如左：
    主  文
本件自訴駁回。
    理  由
一、按法院或受命法官於自訴案件第一次審判期日前訊問及調查結果，如認為案件有
    刑事訴訟法第二百五十二條至第二百五十四條之情形者，得以裁定駁回其自訴，
    同法第三百二十六條第三項定有明文。
二、本件自訴意旨略稱：被告丙○○（於民國八十九年十一月七日改名為黃家浚）與
    乙○○○為母子關係，被告丙○○於民國（下同）八十七年間向自訴人借款（下
    同）三百四十萬元，並謊稱借款作為投資之用，借期一個月，定於八十七年六月
    六日償還，為期獲得自訴人之信任，順利得到借款，除其母即被告乙○○○願為
    連帶保證人外，被告丙○○更鼓其如簧之舌，謂其投資事業利潤優厚賺錢能力高
    強，很快就賺錢回來，並分別簽發面額為二百六十萬元及八十萬元本票各乙紙交
    付自訴人為憑，以示保障，自訴人見其母連保且態度誠懇，遂陷於錯誤信以為真
    交付款項，詎還款期屆至不見被告丙○○之蹤跡，屢次催討均避不見面，乙○○○亦先謊稱丙○○在印尼、泰國、美國、香港、大陸等地做生意，無法分身回台
    ，嗣亦避不見面，迨自訴人至其居處尋找時始發現早已人去樓空，不知去向，自
    訴人始知受騙，因認被告二人涉有詐欺罪嫌云云。
三、按犯罪事實應依證據認定之，無證據不得推定其犯罪事實。又不能證明被告犯罪
    者，應諭知無罪之判決，刑事訴訟法第一百五十四條、第三百零一條第一項分別
    定有明文。又事實之認定，應憑證據，如未能發現相當證據，或證據不足以證明
    ，自不能以推測或擬制之方法，以為裁判基礎，此有最高法院四十年台上字第八
    十六號判例可資參照。且告訴人之告訴，本以使被告受刑事訴追為目的，故其陳
    述是否與事實相符，自應調查其他證據，以資審認，茍其所為攻擊之詞，尚有瑕
    疵，則在此瑕疵未予究明以前，即不能遽採為斷罪之基礎，此亦有最高法院六十
    九年台上字第一五三一號判例得參。而刑法第三百三十九條之詐欺罪，需以行為
    人主觀上自始即有詐欺之故意及不法之意圖，客觀上有施用詐術之行為，並使被
    害人陷於錯誤而為財產之交付或以此得財產上不法之利益，始能構成，有一不備
    ，即無由成立該罪。訊據被告丙○○、乙○○○二人均堅決否認涉有上開詐欺罪
    嫌，被告丙○○辯稱：在八十七年間向自訴人借了六萬五千元美金，借錢是要去
    中國大陸開紙廠做生意，朋友謝陳境告訴伊要六萬五千元美金當保證金，並說一
    個月後就可以退還，伊就透過一位劉姓友人向自訴人借款，伊有允諾要還自訴人
    新台幣三百四十萬元，當時有簽一份借款契約，伊母親為保證人，王治魯律師為
    見證人，但伊把錢帶到大陸後就被謝陳境吃掉，事後有告訴自訴人此事，並希望
    能延後還款，但彼此不容易聯絡上，後來就被自訴人查封房子，目前還在拍賣中
    ，伊並非故意詐騙等語，被告乙○○○辯稱：是伊兒子丙○○說要去國外投資，
    要向人借錢才找伊當保證人，伊不知道他在國外做什麼生意，伊並未參與，亦未
    詐騙自訴人等語。
三、經查：自訴人甲○○於上開時間，因為其老闆「劉總」劉新強介紹認識被告丙○○，丙○○當時說要去大陸、香港設工廠，丙○○是借美金六萬五千元，要還三
    百四十萬元新台幣，當初有寫借據，打算要以乙○○○的房地產設定擔保，後來
    沒有去設定，是因為自訴人認為有寫本票且找律師見證，不需要再去設定，自訴
    人會借錢給丙○○是因為信任老闆劉新強，自訴人當時不知被告之經濟狀況，也
    沒有去打聽，其信任老闆的看法等語（均見本院九十年四月二十五日訊問筆錄）
    ，業據自訴人甲○○於本院調查中陳述甚詳，是自訴人自承會出借金錢給被告丙○○，係因信任劉老闆的介紹，尚非被告施用何詐術使其陷於錯誤所致，況其出
    借被告美金六萬五千元，借一個月還款新台幣三百四十萬元，核算利息高達一百
    餘萬元（因尚未取得利息，故無重利罪之問題，附此敘明），其因貪圖暴利，在
    出借金錢時自有評估風險，加以被告丙○○向其借款時，本有約定要以被告乙○○○之不動產為其設定抵押權，最後係因自訴人自覺無此必要而作罷，已如前述
    ，證人即本件自訴代理人王治魯律於本院調查中並詰證稱：當時乙○○○表示要
    提供她的不動產作擔保並設定抵押權，契約中也有記明，後來他們又說不設定，
    但不知為何不設定，最後有對被告提民事訴訟，判決確定後有對乙○○○之不動
    產聲請強制執行，此不動產即本來要設定給自訴人之不動產等語（見本院九十年
    四月二十五日訊問筆錄），足見被告二人係循一般正常借款方式向自訴人借款，
    且有提供不動產、簽發本票供作自訴人債權之擔保，而自訴人雖因自覺無必要設
    定擔保而未去設定，然其在被告未如期還款時，仍可順利對原擬設定擔保之不動
    產向本院聲請強制執行，該不動產目前並經查封，尚未拍賣出，此經本院調卷查
    明無訛（參本院八十七年度票字第二五九０號、八十七年度促字第一七四五七號
    、八十八年度執字第六一三六號卷），可見被告二人若意在詐欺，於借款之時當
    無主動提供不動產供自訴人設定，且渠二人在自訴人不願意設定時，亦未加以脫
    產，益見渠二人並無為自己不法所有之意圖。至於被告丙○○稱向自訴人借得之
    款項，交由友人謝陳境在中國大陸投資設紙廠，後來錢被謝陳境吃掉，目前找不
    到謝陳境乙節，並提出華豪國際有限公司造紙廠計劃提案及紙設備介紹、合作協
    議書、董事會成員決議書、合同書、豪華國際有限公司之公司執照、派任書影本
    各一份為證，依上開文書之內容均與謝陳境有關，而本院依法傳喚謝陳境無著，
    向內政部警政署入出境管理局調取謝陳境之出入境紀錄，其自八十九年十一月二
    十日出境後迄查詢日（九十年六月八日）未再入境，有該出入境紀錄一紙附卷可
    稽，是本院無從傳訊對質。然被告二人向自訴人借款時，既未施用詐術，且自訴
    人亦非陷於錯誤而出借，核渠等所為，自與詐欺罪之構成要件有間，此應屬民事
    債務不行之民事糾紛，此參以自訴人自承：可是因為溝通不好，產生誤會，當初
    一直找不到被告的人，律師建議告詐欺才可以找到被告，所以才提起本件詐欺自
    訴，目前已和解等語，其並具狀撤回本件自訴益明，此外，又查其他積極之證據
    足以證明被告二人涉有此詐欺罪嫌，被告二人犯罪嫌疑不足，揆諸首揭說明，本
    件自訴應予駁回。
據上論結，應依刑事訴訟法第三百二十六條第三項、第二百五十二條第十款，裁定如
主文。
中      華      民      國      九十      年      八      月    三十一 日
                                臺灣士林地方法院刑事第四庭
                                    法  官
右正本證明與原本無異
如不服本裁定應於送達後五日內向本院提出抗告狀
                                    書記官
中      華      民國      九十      年              月            日


司法院資訊處製作；財團法人民間司法改革基金會備份。
